【裁判字號】    99,台上,5972
【裁判日期】    990930
【裁判案由】    違反槍砲彈藥刀械管制條例
【裁判全文】
最高法院刑事判決            九十九年度台上字第五九七二號
上  訴  人  丙○○
選任辯護人  林銘龍律師
上  訴  人  乙○○
選任辯護人  吳振賓律師
上  訴  人  甲○○
上列上訴人等因違反槍砲彈藥刀械管制條例案件，不服台灣高等
法院中華民國九十七年十二月一日第二審判決（九十七年度上訴
字第三四三號，起訴案號：台灣台北地方法院檢察署九十五年度
偵字第二二九八、七三九一號），提起上訴，本院判決如下：
    主  文
原判決撤銷，發回台灣高等法院。
    理  由
本件原判決以上訴人丙○○、乙○○、甲○○因違反槍砲彈藥刀
械管制條例等罪案件，不服第一審科刑判決，均於法定期間內提
起第二審上訴。蘇軒宏上訴理由略謂：伊並未涉及本件未經許可
持有改造手槍犯行，伊於警詢時遭警方脅迫而製作不實之筆錄，
請法院明察云云。乙○○上訴理由略謂：第一審判決依憑證人廖
信盛之證詞，認定伊有共同未經許可持有改造手槍犯行。然廖信
盛既證稱其看到有人過來即將門關上，至關門後之情形伊不瞭解
等情，佐以當時天色昏暗，則其如何能看到伊持有手槍？況廖信
盛證稱：「當時我有看到乙○○拿一把『類似』槍的東西」云云
，可見其尚不能確定伊當時所持之物品是否為手槍，是廖信盛之
證詞前後矛盾且不合情理，顯屬推測之詞，原判決遽採為不利於
伊之認定，有違證據法則云云，並請求傳訊廖信盛，以釐清事實
真相。甲○○上訴理由略謂：本件案發當日係由乙○○隨身攜帶
手槍，伊不知乙○○身上攜有槍械，亦不知該手槍來源。而當場
拉槍機之人係乙○○，伊僅係單純受邀陪同處理雙方糾紛而已。
至該槍何以在伊身上查獲，係因乙○○要求伊暫時拿著。又扣案
手槍之鑑定報告未記載具體達到殺傷力之數據，則是否具有殺傷
力容有疑義，爰請求將該手槍以實際試射之動能檢視法重新鑑定
，以釐清該手槍是否確具有殺傷力云云。惟第一審判決已詳敘其
憑以認定上訴人等犯罪之證據及理由，對於丙○○所辯警詢筆錄
非出於任意性，以及上訴人等否認犯行暨彼此互相推諉之詞，亦
說明何以不足採信之理由，核與證據法則無違。而扣案之槍、彈
經實際試射鑑定結果，認具殺傷力，亦有內政部警政署刑事警察
局槍彈鑑定書附卷可稽，原判決採為證據，於法亦無不合。因認
上訴人等所舉上訴理由均未依據卷內訴訟資料具體指摘第一審判
決有何足以影響判決本旨之不當或違法，而構成應予撤銷之事由
，難認係具體理由，其等上訴均為違背法律上之程式，乃不經言
詞辯論，逕予駁回其等在第二審之上訴；固非無見。
惟不服第一審判決而上訴於第二審法院者，應提出上訴書狀，上
訴書狀應敘述具體理由，刑事訴訟法第三百六十一條第一、二項
定有明文。所謂「應敘述具體理由」，係指就不服判決之理由為
具體之敘述而非空泛之指摘而言。倘上訴理由就其所主張第一審
判決有違法或不當之情形，已舉出該案相關之具體事由，足為其
理由之所憑，即不能認係徒托空言或漫事指摘；縱其所舉理由經
調查結果並無可採，要屬上訴有無理由之範疇，尚難遽謂其完全
未敘述具體理由。又我國刑事訴訟法之第二審係採覆審制，故第
二審法院應就被告案件經上訴部分為完全重複之審理，並就其調
查證據結果，本於自由心證而認定事實及適用法律，非僅依第一
審判決基礎之證據資料加以覆核而已。查丙○○第二審上訴理由
狀已具體載稱：伊於警詢時遭脅迫而製作不實之筆錄，請求原審
就其警詢筆錄之任意性加以調查等語。乙○○上訴理由狀亦載明
：廖信盛於第一審之證詞係屬推測之詞，且前後矛盾，有違情理
，第一審判決採為證據，顯屬違法，請求原審傳訊廖信盛以釐清
事實真相等語。甲○○上訴意旨除否認犯罪外，亦具體質疑扣案
手槍之殺傷力，並請求原審以實際試射之動能重新送請鑑定，以
釐清該手槍是否確具有殺傷力等語（見原審卷第二十六、二十九
、三十、三十三至三十五頁）。依上訴人等前揭上訴理由意旨以
觀，上訴人等顯已依據卷內資料具體指摘第一審判決有認事用法
不當及證據調查未盡等違法情形，並聲請原審調查相關證據資料
。乃原審對上訴人等上訴意旨所指摘之違法事項暨聲請調查之證
據均未加以審理，僅依第一審判決基礎之資料加以覆核，即以上
訴人等所指摘之事項不具調查之必要性，謂上訴人等均未提出具
體上訴理由，逕認其等上訴均不合法定程式而併予駁回，尚嫌速
斷，自難昭折服。上訴人等上訴意旨均執此指摘原判決不當，非
無理由，應認有撤銷原判決發回更審之原因。
據上論結，應依刑事訴訟法第三百九十七條、第四百零一條，判
決如主文。
中    華    民    國  九十九  年    九    月   三十   日
                      最高法院刑事第八庭
                          審判長法官  洪  文  章
                                法官  王  居  財
                                法官  郭  毓  洲
                                法官  黃  梅  月
                                法官  沈  揚  仁
本件正本證明與原本無異
                                      書  記  官
中    華    民    國  九十九  年    十    月    四    日
                                                      Ｅ

司法院資訊處製作；財團法人民間司法改革基金會備份。
